【裁判字號】    99,訴,538
【裁判日期】    990430
【裁判案由】    違反槍砲彈藥刀械管制條例
【裁判全文】
臺灣高雄地方法院刑事判決               99年度訴字第538號
公  訴  人  臺灣高雄地方法院檢察署檢察官
被      告  甲○○
選任辯護人  柳聰賢律師
上列被告因違反槍砲彈藥刀械管制條例案件，經檢察官提起公訴
（85年度偵字第2515號），本院判決如下：
    主  文
本件免訴。
    理  由
一、公訴意旨略以：被告甲○○於民國84年7 月在高雄市三民區
    ○○○路318 號國弘車行，自莊新長（業已死亡）收受九○
    制式手槍1 把、子彈2 發，未經許可無故持有槍械及彈藥，
    嗣於85年1 月20日10時50分許，在高雄市○○區○○路170
    號前為警查獲，因認被告涉犯（修正前）槍砲彈藥刀械管制
    條例第10條第3 項、第11條第3 項之未經許可持有槍砲、彈
    藥罪嫌等語（其中修正前槍砲彈藥刀械管制條例第10條第3
    項部分，依上開起訴書之犯罪事實所示，被告未經許可無故
    持有制式手槍，應係涉犯修正前同條例第7 條第4 項之罪嫌
    ，起訴法條顯有誤引）。
二、按案件時效已完成者，應諭知免訴之判決，並得不經言詞辯
    論為之，刑事訴訟法第302 條第2 款、第307 條定有明文。
    又行為後法律有變更者，適用行為時之法律，但行為後之法
    律有利於行為人者，適用最有利於行為人之法律，為95 年7
    月1 日修正施行之刑法第2 條第1 項所明定。查：修正後刑
    法第80條第1 項，及修正前刑法第80條第1 項關於追訴權時
    效期間之規定不同，修正後刑法所定時效期間較長，表示行
    為人被追訴之期限較久，自屬對行為人不利，比較結果自以
    修正前刑法第80條較有利於行為人，本件關於追效權時效，
    自應適用修正前刑法第80條之規定。則關於追訴權時效之停
    止進行，及其期間、計算，亦應一體適用修正前刑法第83條
    之規定。
三、次按持有槍枝罪，其持有之繼續為行為之繼續，而非狀態之
    繼續，亦即一經意圖犯罪而持有槍枝，該罪雖告成立，但其
    完結，須繼續至持有行為終了之時為止（最高法院79年度台
    非264 號判決參照）。查：本件被告85年1 月20日行為終了
    後，槍砲彈藥刀械管制條例歷經多次修正，經比較新舊法適
    用結果，以被告行為終了時之槍砲彈藥刀械管制條例第7 條
    第4 項所規定「未經許可無故持有、寄藏或意圖販賣而陳列
    第1 項及第2 項所列槍砲之一者，處1 年以上7 年以下有期
    徒刑」、第11條第3 項所規定「未經許可無故持有、寄藏或
    意圖販賣而陳列彈藥者，處3 年以下有期徒刑」較有利於被
    告，揆諸上開說明，本件自應適用79年7 月16日修正公布之
    槍砲彈藥刀械管制條例（以下簡稱修正前之槍砲彈藥刀械管
    制條例）第7 條第4 項、第11條第3 項之罪論處。而修正前
    之槍砲彈藥刀械管制條例第7 條第4 項、第11條第3 項之罪
    ，其法定本刑最重者為有期徒刑7 年，其追訴權時效期間，
    依修正前刑法第80條第1 項第2 款規定為10年。
四、又刑法第83條第1 項規定：「追訴權之時效，如依法律之規
    定，偵查、起訴或審判之程式不能開始或繼續時，停止其進
    行。」，而依最高法院82年第10次刑事庭會議認為：刑法第
    80條第1 項規定，追訴權因一定期間不行使而消滅，係指追
    訴權機關於法定期間內，怠於行使追訴權，即生時效完成，
    而消滅追訴權之效果。故追訴權消滅時效之發生，應以不行
    使追訴權為其前提要件。故所謂追訴權，係對行刑權而言，
    應指形式之刑罰權，包括偵查、起訴及審判權在內，若已實
    施偵查，此時追訴權既無不行使之情形，自不生時效進行之
    問題，是已實施偵查，追訴權既無不行使之情形，自不生時
    效進行之問題。另按大法官會議釋字第138 號解釋：「案經
    提起公訴或自訴，且在審判進行中，此時追訴權既無不行使
    之情形，自不發生時效進行之問題」。所謂偵查終結，係指
    檢察官起訴或不起訴對外表示而言；又所謂提起公訴，依刑
    事訴訟法第264 條第1 項、第3 項規定，除提出起訴書外，
    並應連同卷宗及證物一併送交法院。是案件必須起訴經移送
    繫屬法院後，始有上揭解釋之適用，否則，檢察官僅製作起
    訴書，案件並未移送法院，法院如何能進行審判？亦即在偵
    查終結至起訴期間，既不屬於偵查期間，亦非起訴審判期間
    ，依刑法第83條第1 項，其追訴權時效仍應持續進行，並不
    停止進行，司法院（82）廳刑一字第17362 號可資參照（臺
    灣高等法院94年度上易字第1599號判決參照）。
五、本件被告犯罪行為於85年1 月20日終了，於同日經高雄市政
    府警察局前鎮分局移送臺灣高雄地方法院檢察署偵查，檢察
    官偵查後，於85年4 月30日製作起訴書，迄99年1 月18日始
    將卷宗及證物送交原審法院，有被告警詢筆錄、高雄市政府
    警察局前鎮分局移送書、本案起訴書、本院收案章戳在卷可
    稽。而被告涉嫌觸犯修正前之槍砲彈藥刀械管制條例第7 條
    第4 項、第11條第3 項之罪，其法定本刑最重者為有期徒刑
    7 年，其追訴權時效期間，依修正前刑法第80條第1 項第2
    款規定為10年，業如上述，則依被告行為終了日之85年1 月
    20日起算，前鎮分局於同日移送臺灣高雄地方法院檢察署檢
    察官偵查，追訴權時效停止進行，檢察官於85年4 月30日偵
    查終結製作起訴書，惟本案迄99年1 月18日始將案件移送法
    院，依前揭司法院（82）廳刑一字第17362 號解釋，在偵查
    終結至起訴期間，既不屬於偵查期間，亦非起訴審判期間，
    其追訴權時效仍應持續進行，並不停止進行，是依上開說明
    ，其期間已逾10年之追訴權時效。本件追訴權時效既已完成
    ，揆諸前揭說明，本件爰不經言詞辯論，逕為免訴之諭知。
據上論斷，應依刑事訴訟法第302 條第2 款、第307 條，判決如
主文。
中    華    民    國    99    年    4     月    30    日
                  刑事第一庭  審判長法  官  蔡國卿
                                    法  官  張琬如
                                    法  官  王淑惠
以上正本證明與原本無異。
如不服本判決應於收受判決後10日內向本院提出上訴書狀，並應
敘述具體理由。其未敘述上訴理由者，應於上訴期間屆滿後20日
內向本院補提理由書(均須按他造當事人之人數附繕本)「切勿逕
送上級法院」。
中    華    民    國    99    年    4     月    30    日
                                    書記官  黃旭淑

司法院資訊處製作；財團法人民間司法改革基金會備份。
